【裁判字號】    99,上易,1866
【裁判日期】    991130
【裁判案由】    侵占等
【裁判全文】
臺灣高等法院刑事判決                99年度上易字第1866號
上  訴  人
即  被  告  夏鳳珠
上列上訴人因侵占案件，不服臺灣板橋地方法院98年度易字第12
64號，中華民國99年5月31日第一審判決（起訴案號：臺灣板橋
地方法院檢察署98年度偵字第5006號），提起上訴，本院判決如
下：
    主  文
上訴駁回。
    事  實
一、夏鳳珠於民國94年8月1日起擔任千翔公寓大廈管理維護股份
    有限公司（下稱千翔公司）派駐於遠東世紀廣場第一期管理
    委員會（下稱遠東世紀廣場管委會，址設臺北縣中和市○○
    路726號B2）之記帳主管，為從事業務之人，竟基於意圖為
    自己不法所有之侵占犯意，於94年12月15日收受伸瑞工業股
    份有限公司（下稱伸瑞公司）所交付予遠東世紀廣場管委會
    之履約保證金即票號OC0000000、發票日為同年月13日、面
    額為新臺幣（下同）33萬6千元之支票（下稱系爭支票）後
    ，未將上開業務上所持有之系爭支票存入遠東世紀廣場管委
    會之帳戶，而予以侵占入己。嗣夏鳳珠於95年11月27日，將
    系爭支票存入其所開立之玉山商業銀行中和分行（起訴書誤
    載為連城分行）帳號0000000000000號帳戶，經遠東世紀廣
    場管委會於夏鳳珠96年8月1日離職後查核帳目發覺有異，向
    千翔公司追討上開款項，始悉上情。
二、案經千翔公司訴由臺灣板橋地方法院檢察署檢察官偵查起訴
    。
    理  由
壹、證據能力部分：
    按被告以外之人於審判外之陳述，雖不符合刑事訴訟法第15
    9條之1至第159條之4之規定，但經當事人於審判程序同意作
    為證據，法院審酌該言詞陳述或書面陳述作成時之情況，認
    為適當者，亦得為證據；當事人、代理人或辯護人於法院調
    查證據時，知有第159條第1項不得為證據之情形，而未於言
    詞辯論終結前聲明異議者，視為有前項之同意；刑事訴訟法
    第159條之5第1項、第2項分別定有明文。檢察官、上訴人即
    被告夏鳳珠對於本判決下列所引用之各項被告以外之人於審
    判外之陳述（含書面陳述），於本院準備程序時，均表示同
    意作為證據，且迄至言詞辯論終結前亦未再聲明異議，本院
    審酌上開證據資料製作時之情況，尚無違法不當及證明力明
    顯過低之瑕疵之情形，依前述規定，認例外均具有證據能力
    ，且經本院於審判期日依法進行證據之調查、辯論，當事人
    於訴訟上程序權利，已受保障。
貳、認定犯罪事實之證據及理由：
一、訊據被告固坦承於前揭時、地收受伸瑞公司繳付遠東世紀廣
    場管委會履約保證金之系爭支票，並於95年11月27日將系爭
    支票存入其玉山商業銀行中和分行帳號0000000000000號帳
    戶等情不諱，惟矢口否認有何業務侵占犯行，辯稱：伊將系
    爭支票誤存至自己戶頭，應係業務疏失，並非故意侵占云云
    。
二、經查：上開犯罪事實，業據證人即告訴代理人連名慧於原審
    具結證述綦詳（見原審卷第69頁）。又被告於94年12月15日
    收受伸瑞公司交付予遠東世紀廣場管委會之系爭支票，並開
    立保證金收據予伸瑞公司，嗣於95年11月27日將系爭支票存
    入被告上揭帳戶等情，除為被告所自承外，復有系爭支票、
    保證金收據、玉山銀行存摺存款存款憑條等影本及存戶交易
    名細表附卷可稽（見偵字第5006號卷第6至8頁）。而系爭支
    票既係伸瑞公司交付予遠東世紀廣場管委會之履約保證金，
    被告自應於收受系爭支票之當月即94年12月間，將系爭支票
    存入遠東世紀廣場管委會之帳戶，倘被告並無侵占之意圖，
    何以遲至近1年之時間均未將系爭支票存入遠東世紀廣場管
    委會之帳戶，卻於95年11月27日存入自己前揭帳戶？況且，
    觀諸系爭支票之票面上已載明受款人為遠東世紀廣場管委會
    ，被告於收取後並開立收據予伸瑞公司，顯無因誤認或過失
    而將之存入自己帳戶之可能性。是被告辯稱係業務過失云云
    ，洵難採信。本件事證明確，被告前揭侵占犯行堪以認定，
    應依法論科。
參、論罪科刑及駁回上訴之理由：
一、查被告行為後，刑法業經修正並自95年7月1日施行。按行為
    後法律有變更者，適用行為時之法律，但行為後之法律有利
    於行為人者，適用最有利於行為人之法律，現行刑法第2條
    第1項定有明文。以本次刑法修正之比較新舊法，應就罪刑
    有關之共犯、未遂犯、想像競合犯、牽連犯、連續犯、結合
    犯，以及累犯加重、自首減輕暨其他法定加減原因（如身分
    加減）與加減例等一切情形，綜其全部罪刑之結果而為比較
    ，最高法院95年5月23日95年第8次刑事庭會議決議可資參照
    。又刑法分則編各罪所定罰金之貨幣單位原為銀元，且依修
    正前刑法第33條第5款規定，罰金刑為1銀元以上，而有關罰
    金倍數之調整及銀元與新臺幣之折算標準，則定有「罰金罰
    鍰提高標準條例」及「現行法規所定貨幣單位折算新臺幣條
    例」，除罰金以1銀元折算3元新臺幣外，並將72年6月26日
    以前修正之刑法部分條文罰金數額提高10倍，其後修正者則
    不再提高倍數；嗣修正後刑法第33條第5款則將罰金刑提高
    為新臺幣1千元以上，並以百元計算之，且因刑法第33條第5
    款所定罰金貨幣單位既已改為新臺幣，刑法分則編各罪所定
    罰金之貨幣單位亦應配合修正為新臺幣，且考量刑法修正施
    行後，不再適用「現行法規所定貨幣單位折算新臺幣條例」
    ，為使刑法分則編各罪所定罰金之最高數額與刑法修正前趨
    於一致，爰增訂刑法施行法第1條之1規定，將刑法分則編各
    罪所定罰金之貨幣單位均改為新臺幣，並將72年6月26日以
    前修正之刑法部分條文罰金數額提高為30倍，其後修正者則
    提高為3倍。是以刑法分則編各罪所定罰金刑之最高數額，
    於上開規定修正後仍屬一致，並無不同；但其罰金刑之最低
    數額，則比修正前提高，自以修正前之規定較為有利，經前
    述比較結果，應一體適用被告行為時即舊法之規定較有利於
    被告，合先敘明。
二、核被告所為，係犯刑法第336條第2項之業務侵占罪。
三、原審以被告事證明確，並審酌被告並無前科，素行尚稱良好
    ，有本院被告前案紀錄表在卷可按，兼衡其犯罪之動機、目
    的、手段、侵占款項及犯後迄未與告訴人達成和解，賠償告
    訴人損失等一切情狀，因而適用刑法第336條第2項規定，對
    被告量處有期徒刑1年，併依中華民國96年罪犯減刑條例第2
    條第1項第3款、第7條、第9條規定，減為有期徒刑6月，並
    經比較新舊法，依較有利於被告之修正前刑法第41條第1項
    前段、廢止前罰金罰鍰提高標準條例第2條規定，諭知如易
    科罰金之折算標準。認事用法及量刑，均無不當，被告上訴
    猶執前詞否認犯行，為無理由，應予駁回。另被告迄未將前
    揭侵占款項返還告訴人，亦未與告訴人達成民事上之和解，
    業經告訴代理人陳韋良於本院陳述明確（見本院99年9月29
    日準備程序筆錄），復有被告於99年11月25日及29日提出之
    陳報狀可參，則被告事後既未能彌補對告訴人造成之損害，
    復無事證足認其確實已知所悔悟、有所反省，而無再犯之虞
    ，自不宜遽予宣告緩刑，附此敘明。
據上論斷，應依刑事訴訟法第368條，判決如主文。
本案經檢察官洪威華到庭執行職務。
中    華    民    國    99    年    11    月    30    日
                     刑事第五庭  審判長法  官  李英勇
                                       法  官  白光華
                                       法  官  崔玲琦
以上正本證明與原本無異。
不得上訴。
                                       書記官  馬佳瑩
中    華    民    國    99    年    12    月    1     日
附錄本案論罪科刑法條全文：
中華民國刑法第336條
對於公務上或因公益所持有之物，犯前條第1項之罪者，處1年以
上7年以下有期徒刑，得併科5千元以下罰金。
對於業務上所持有之物，犯前條第1項之罪者，處6月以上5年以
下有期徒刑，得併科3千元以下罰金。
前2項之未遂犯罰之。

司法院資訊處製作；財團法人民間司法改革基金會備份。
